臺灣彰化地方法院民事判決
　　　　　　　　　　　　　　　　　　　110年度訴字第934號
原      告  鈦金電梯有限公司

法定代理人  沈冠宏  
訴訟代理人  陳偉展律師
被      告  劉濬洋  

            韓瑞香  

            韓杏媞  
上列當事人間請求確認所有權不存在等事件，本院於民國110年1
1月9日言詞辯論終結，判決如下：
    主      文
確認本田廠牌、西元2019年出廠、車身號碼BKTRW1840KF107994
、引擎號碼L12BK0000000、車牌號碼000-0000號汽車為被告所有
。
被告應協同原告將車牌號碼000-0000號汽車車籍變更登記至被告
名下。　　
被告應於繼承其被繼承人劉子誕之遺產範圍內給付原告新臺幣16
,670元，及自民國110年10月30日起至清償日止，按年息5%計算
之利息。
被告應於繼承其被繼承人劉子誕之遺產範圍內代原告向交通部公
路總局臺中區監理所清償109年度汽車燃料使用費新臺幣2,800元
。
被告應於繼承其被繼承人劉子誕之遺產範圍內代原告向臺中市交
通事件裁決處清償如附件所示之違規罰緩新臺幣9,000元。
原告其餘之訴駁回。
本判決第3、4、5項得假執行。
原告其餘假執行之聲請駁回。
訴訟費用由被告於繼承其被繼承人劉子誕之遺產範圍內連帶負擔
。
    事實及理由
一、本件被告經合法通知，未於言詞辯論期日到場，核無民事訴
    訟法第386條各款所列情形，爰依原告之聲請，由其一造辯
    論而為判決。　
二、原告主張：
  ㈠車牌號碼000-0000號自用小客車（下稱系爭汽車）之真正所
    有權人為劉子誕，劉子誕原任職於原告公司，系爭汽車係因
    劉子誕要求而由原告出名貸款購買，車籍登記在原告名下，
    原告與劉子誕就系爭汽車有借名登記契約。劉子誕於民國10
    9年7月1日死亡，被告為其繼承人，被告劉濬洋於109年8月1
    4日以員林郵局第000332號存證信函亦自認有借名登記關係
    。劉子誕於購入系爭汽車後均按時繳納車貸，劉子誕死亡後
    原告即接獲貸款銀行催繳通知，且原告多次接獲附件所示違
    規罰款之繳費通知，另系爭汽車貸款及109年度燃料使用　
    費新臺幣(下同)2,800元未繳，原告於109年9月18日已繳納
    系爭汽車貸款16,670元。
　㈡系爭汽車車籍登記狀態與所有權歸屬之實際狀態不符，且因
    以原告名義登記，致原告有繼續負擔稅款、罰鍰及貸款等債
    務之可能，而有確認真正所有權人之必要，原告自有確認利
    益，為此請求確認系爭汽車為被告所有，並以起訴狀為意思
    表示向被告終止兩造間就系爭汽車之借名登記契約。兩造已
    終止系爭汽車之借名登記契約，原告自得類推適用民法第54
    1條第2項規定，請求被告協同原告向監理機關辦理系爭汽車
    過戶登記為被告所有。又系爭汽車貸款16,670元屬原告依民
    法第546條第1項規定所稱因處理委任事務所支出之必要費用
    ，原告自得類推適用民法第546條第1項規定，請求被告償還
    代墊之費用16,670元。退步言，縱認上開費用非屬原告因處
    理委任事務所支出之必要費用，被告依繼承法律關係應負擔
    上開費用，原告因擔任系爭汽車之登記名義人而遭銀行催討
    繳納通知，支付貸款16,670元以清償被告應負擔債務而受有
    損害，顯非可歸責予己，原告自得依民法第546條第3項規定
    請求被告賠償16,670元，亦得依民法第179條規定，請求被
    告依繼承法律關係返還不當得利金額16,670元。
　㈢原告因劉子誕未繳納汽車燃料使用費及交通違規罰緩、交通
    違規罰金而負擔債務，此應屬原告因處理委任事務而負擔之
    必要債務。爰依民法第546條第2項規定，請求被告依繼承法
    律關係請求被告代原告向臺中區監理所清償109年度汽車燃
    料使用費2,800元。另附件所示108年10月28日起至109年6月
    20日止之期間系爭汽車超速、違規停車、汽車行駛於繳費之
    公路經催繳不依規定繳費等事由，遭裁罰累積金額共計為9,
    000元，應由被告依繼承法律關係代原告向臺中交通事件裁
    決所清償等語。並聲明：⑴如主文第1項所示。⑵如主文第2項
    所示。⑶被告應共同給付原告16,670元，及自起訴狀繕本送
    達翌日起至清償日止，按年息5%計算之利息。⑷被告應代原
    告向交通部公路總局臺中區監理所清償109年度汽車燃料使
    用費2,800元。⑸被告應代原告向臺中市交通事件裁決處清償
    如附件所示之違規罰緩共計9,000元。⑹願供擔保，請准就聲
    明第2、3、4、5項宣告假執行。
三、被告未於言詞辯論期日到場，亦未提出書狀作何聲明或陳述
    。
四、按確認之訴非原告有即受確認判決之法律上利益者，不得提
    起。所謂即受確認判決之法律上利益，係指法律關係之存否
    不明確，原告主觀上認其在法律上之地位有不安之狀態存在
    ，且此種不安之狀態，能以確認判決將之除去者而言，若縱
    經法院判決確認，亦不能除去其不安之狀態者，即難認有受
    確認判決之法律上利益(最高法院52年台上字第1240號判例
    要旨參照）。查原告主張系爭汽車係被告之被繼承人劉子誕
    所有，車籍借名登記在原告名下，因與實際狀態不符，而有
    確認系爭汽車所有權人之必要，且該不安狀態得以本件確認
    所有權不存在之判決除去，揆諸前揭說明，原告提起本件確
    認之訴，有即受確認判決之法律上利益。
五、得心證之理由：
　㈠查原告主張之事實，業據其提出劉子誕之繼承系統表、戶籍
    謄本、臺中區監理所動產擔保交易線上登記證明書、劉濬洋
    存證信函、燃料使用費繳款通知單、台新銀行存證信函及繳
    款通知書、玉山銀行交易付款結果查詢單等為證。被告對於
    原告主張之事實，已於相當時期受合法之通知，而於言詞辯
    論期日不到場，亦未提出準備書狀爭執，視同自認。故原告
    主張之事實，應堪認為真實。
　㈡按借名登記契約，其成立側重於借名者與出名者間之信任關
    係，性質與委任關係類似，應類推適用民法第550條前段規
    定，因當事人任何一方死亡而消滅。又按繼承人自繼承開始
    時，除本法另有規定外，承受被繼承人財產上之一切權利、
    義務。但權利、義務專屬於被繼承人本身者，不在此限。繼
    承人對於被繼承人之債務，以因繼承所得遺產為限，負清償
    責任。繼承人對於被繼承人之債務，以因繼承所得遺產為限
    ，負連帶責任。民法第1148條第1、2項、第1153條第1項分
    別定有明文。本件原告與劉子誕就系爭汽車之借名登記契約
    ，因劉子誕於109年7月1日死亡已消滅，被告為劉子誕之繼
    承人，因繼承取得系爭汽車所有權。從而，原告請求確認系
    爭汽車為被告所有，並請求被告協同原告將系爭汽車車籍變
    更登記至被告名下，為有理由，應予准許。又系爭汽車貸款
    及109年度汽車燃料使用費、違規罰緩係劉子誕所遺債務，
    被告僅負法定限定責任。從而，原告依繼承及不當得利之法
    律關係，請求被告於繼承被繼承人劉子誕之遺產範圍內給付
    原告16,670元，及自起訴狀繕本送達翌日即110年10月30日
    起至清償日止，按年息5%計算之法定遲延利息；並依借名登
    記契約類推適用民法第546條第2項規定及繼承之法律關係，
    請求被告於繼承其被繼承人劉子誕之遺產範圍內代原告向交
    通部公路總局臺中區監理所清償109年度汽車燃料使用費2,8
    00元，及於繼承其被繼承人劉子誕之遺產範圍內代原告向臺
    中市交通事件裁決處清償如附件所示之違規罰緩9,000元，
    為有理由，應予准許，逾此範圍之請求，為無理由，應予駁
    回。
六、原告就其聲明第2至5項陳明願供擔保聲請宣告假執行，惟主
    文第2項協同辦理車籍變更登記，係命債務人為意思表示之
    判決，依強制執行法第130條第1項規定，於判決確定時，始
    視為已為意思表示，如許宣告假執行，將使債務人即被告意
    思表示之效力提前發生，與上開法條規定不合，是原告就此
    部分請求宣告假執行，不應准許。本件判決主文第3至5項所
    命給付之金額未逾50萬元，應依職權宣告假執行。又原告其
    餘之訴既經駁回，其假執行之聲請即失所附麗，應予駁回。
七、訴訟費用負擔之依據：民事訴訟法第79條、第85條第2項。
中　　華　　民　　國　　110 　年　　11　　月　　23　　日
                  民事第三庭    法　官　羅秀緞
以上正本係照原本作成。
如對判決上訴，應於判決送達後20日內向本院提出上訴狀。如委
任律師提起上訴者，應一併繳納上訴審裁判費。
中　　華　　民　　國　　110 　年　　11　　月　　23　　日
                                書記官　蔡忻彤